臺灣屏東地方法院民事判決　　　　　　　 108年度婚字第67號
原　　　告　乙○○
被　　　告　甲○○
上列當事人間請求離婚等事件，本院於民國108 年7 月8 日言詞
辯論終結，判決如下：
    主  文
准原告與被告離婚。
對於兩造所生之未成年子女丙○○（男，民國00年0 月00日生，
身分證統一編號：Ｚ000000000號）、丁○○（男，民國00年00月
00日生，身分證統一編號：Ｚ000000000號）權利義務之行使或負
擔，均由原告單獨任之。
訴訟費用由被告負擔。
    事實及理由
一、本件被告經合法通知，未於言詞辯論期日到場，核無民事訴
    訟法第386 條各款所列情形，爰依家事事件法第51條準用民
    事訴訟法第385 條第1 項前段規定，依原告之聲請，由其一
    造辯論而為判決。
二、原告主張：被告原為越南國人，兩造於民國89年11月24日結
    婚，被告婚後來台與原告共同生活，並育有未成年子女丙○
    ○、丁○○（年籍資料均詳如主文所示），嗣被告於97年9
    月25日取得我國國籍。詎被告於107 年7 月15日自行離家，
    迄今未再返家與原告同居，亦未與原告聯繫，是被告顯係惡
    意遺棄原告於繼續狀態中，且兩造長期無實際之同居生活，
    婚姻有名無實，已無維持之必要，原告爰依據民法第1052條
    第1 項第5 款及第2 項規定，擇一請求法院判決准許兩造離
    婚。另未成年子女2 人現均與原告同住，由原告扶養照顧，
    為未成年子女之最佳利益，爰請求就未成年子女權利義務之
    行使或負擔，均酌定由原告單獨任之等語，並聲明如主文第
    1 、2 項所示。
三、被告經合法通知，未於言詞辯論期日到場，亦未提出任何書
    狀作何聲明或陳述。
四、原告訴請離婚部分：
  ㈠按有難以維持婚姻之重大事由者，雖不符合第1 項之原因，
    夫妻之一方仍得請求離婚。但其事由應由夫妻一方負責者，
    僅他方得請求離婚，民法第1052條第2 項定有明文。本項規
    定所稱之「有前項以外之重大事由，難以維持婚姻者」，乃
    抽象的、概括的離婚事由，係民法親屬編於74年修正時，為
    因應實際需要，參酌各國立法例，導入破綻主義思想所增設
    ，而但書所規定之「但其事由應由夫妻一方負責者，僅他方
    得請求離婚。」，則係採消極破綻主義精神，而非積極破綻
    主義之立法。又關於是否為難以維持婚姻之重大事由，其判
    斷標準為婚姻是否已生破綻而無回復之希望。而婚姻是否已
    生破綻無回復之希望，則應依客觀的標準，即難以維持婚姻
    之事實，是否已達於倘處於同一境況，任何人均將喪失維持
    婚姻意願之程度而定，有最高法院87年度台上字1304號判決
    意旨可資參照。
  ㈡經查，原告主張之上揭事實，業據原告於本院審理中陳述在
    卷，並有原告提出之兩造及未成年子女之戶籍謄本、被告之
    受（處）理失蹤人口案件登記表各1 份及本院依職權查詢之
    被告之入出國日期紀錄、屏東縣政府警察局恆春分局函文暨
    所附失蹤人口系統個別查詢資料報表等資料附卷可參，而依
    上揭恆春分局函文所載，被告尚未尋獲，另被告經本院合法
    通知，並未到庭陳述意見，亦未提出任何書狀作何陳述或答
    辯，是本院綜合參酌上揭事證，認為原告上揭主張之事實，
    應堪採信。
  ㈢本院審酌，兩造業已締結婚姻關係，則被告自應基於互愛、
    互信、互諒態度，與原告共同經營婚姻生活，並履行其應與
    原告同居之義務。惟被告於107 年7 月15日自行離家不知去
    向，亦未與原告間有適當之聯繫，堪認被告並無正當理由而
    未履行應與原告同居之義務，且致兩造已長期無實際之同居
    生活，應認兩造婚姻現僅存形式而無實質，是本院綜合考量
    上情，認為原告主張兩造婚姻已有無法維持之重大事由，應
    屬可採，且就該事由之發生，應可歸責於被告。從而，原告
    依據民法第1052條第2 項之規定請求判決離婚，為有理由，
    應予准許。
  ㈣又本院已依民法第1052條第2 項之規定，就離婚部分為原告
    勝訴之判決，則原告另依據同法第1052條第1 項第5 款請求
    離婚之事由，本院自無再予審究之必要，一併敘明。
五、就兩造所生未成年子女權利義務之行使或負擔部分：
  ㈠按夫妻離婚者，對於未成年子女權利義務之行使或負擔，依
    協議由一方或雙方共同任之。未為協議或協議不成者，法院
    得依夫妻之一方、主管機關、社會福利機構或其他利害關係
    人之請求或依職權酌定之，民法第1055條第1 項定有明文。
    次按法院為前條裁判時，應依子女之最佳利益，審酌一切情
    狀，尤應注意下列事項：一、子女之年齡、性別、人數及健
    康情形。二、子女之意願及人格發展之需要。三、父母之年
    齡、職業、品行、健康情形、經濟能力及生活狀況。四、父
    母保護教養子女之意願及態度。五、父母子女間或未成年子
    女與其他共同生活之人間之感情狀況。六、父母之一方是否
    有妨礙他方對未成年子女權利義務行使負擔之行為。七、各
    族群之傳統習俗、文化及價值觀。前項子女最佳利益之審酌
    ，法院除得參考社工人員之訪視報告或家事調查官之調查報
    告外，並得依囑託警察機關、稅捐機關、金融機構、學校及
    其他有關機關、團體或具有相關專業知識之適當人士就特定
    事項調查之結果認定之，民法第1055條之1 亦定有明文。
  ㈡本院為審酌本件未成年子女權利義務行使或負擔之歸屬，爰
    依職權函請社團法人屏東縣社會工作者協會對兩造及未成年
    子女進行訪視，除被告已離家無法訪視外，經對原告及未成
    年子女進行訪視後提出評估建議認為：「兩名被監護人與原
    告互動良好，原告清楚兩名被監護人習性，且能尊重並支持
    兩名被監護人往自身興趣發展，而被監護人們已年長，生活
    皆能自理，原告亦有意願負責兩名被監護人之照顧責任，且
    就原告所述，被告自107 年7 月15日離家後音訊全無，完全
    未盡到照顧及教養之責，亦在外積欠債務，影響家中生活，
    故評估原告較適任主要親權人。」，以上有社團法人屏東縣
    社會工作者協會108 年5 月10日屏社工協調字第108138號函
    文暨所附訪視調查報告各1 份附卷可參。
  ㈢本院綜合參酌上揭訪視調查報告所載內容及調查事證之結果
    ，認為原告有監護之正當意願與動機，且原告現為未成年子
    女2 人之主要照顧者，未成年子女2 人現受原告照顧之情形
    ，並無不適之處，又未成年子女2 人於訪視時均已表達願意
    由原告監護，足認原告與未成年子女間已建立穩定之情感依
    附關係，另被告現仍行方不明，則被告客觀上現階段自不適
    合擔任監護人。從而，本院綜合考量上情，認為就兩造所生
    未成年子女2 人權利義務之行使或負擔，均應酌定由原告單
    獨任之，洵屬妥適，且與未成年子女之利益相符。爰判決如
    主文第2 項所示。
六、又兩造間之婚姻關係雖經判決離婚而消滅，惟被告仍為未成
    年子女之母親，離婚後未取得監護權之被告，雖然一時停止
    與其未成年子女間之親權關係，然並未喪失其全部親權，仍
    擁有與未成年子女會面交往之權利，而本件因被告現仍行蹤
    不明，則就探視部分之事宜，自應由兩造日後自行協議，並
    應尊重未成年子女之意願，如協議不成，兩造均可聲請由法
    院酌定之，一併敘明。
七、據上論結，本件原告之訴為有理由，依家事事件法第51條、
    民事訴訟法第385 條第1 項前段、第78條，判決如主文。
中    華    民    國   108    年    8     月    9     日
                       家事法庭法  官  呂憲雄
以上正本係照原本作成。
如對本判決上訴，須於判決送達後20日之不變期間內，向本院提
出上訴狀。
中    華    民    國   108    年    8     月    9     日
                            書記官  林佳慧